臺灣臺中地方法院民事判決
                                  110年度簡上字第184號  
上  訴  人  林德耀  
被上訴人    洪麗華  
上列當事人間確認本票債權不存在事件，上訴人對於中華民國11
0年2月26日本院臺中簡易庭109年度中簡字第2747號第一審判決
提起上訴，本院合議庭於民國111年1月28日言詞辯論終結，判決
如下：
    主      文
上訴駁回。
第二審訴訟費用由上訴人負擔。
    事實及理由
一、上訴人主張：被上訴人前執如附表所示本票1紙（下稱系爭
    本票），向本院聲請本票准許強制執行，經本院以109年度
    司票字第4622號民事裁定准予強制執行在案（下稱系爭本票
    裁定）；然上訴人簽發系爭本票，乃上訴人於民國107年1月
    間經人介紹訴外人謝安音，上訴人曾交付現金20萬元予謝安
    音作為投資款，上訴人之妻林淑美亦交付謝安音30萬元投資
    款，謝安音承諾每月可固定分紅3%予上訴人，被上訴人知悉
    後亦投資60萬元，嗣因上訴人有較好之投資標的，經兩造協
    商並知會謝安音後，由被上訴人交付20萬元予上訴人，只匯
    款40萬元予謝安音，上訴人則開立系爭本票交付被上訴人收
    執，待上訴人取得謝安音開立之20萬元本票後，再將系爭本
    票換回。數日後，上訴人將謝安音開立之20萬元本票交付被
    上訴人，被上訴人言明下次見面會返還系爭本票，惟被上訴
    人並未返還，而上訴人認有多人知悉被上訴人投資謝安音60
    萬元之事，故未刻意向被上訴人請求返還。謝安音每月碰面
    均會發放60萬元之紅利18,000元予被上訴人，或委由與被上
    訴人同住南投縣草屯鎮之林滿儷（上訴人之姐）代為轉交被
    上訴人，因系爭本票債權已消滅，上訴人自得拒絕給付，爰
    請求確認被上訴人持有系爭本票對上訴人之票據權利不存在
    等語。
二、被上訴人則以：被上訴人當時確受上訴人邀請向謝安音投資
    60萬元，上訴人要求被上訴人匯入其姐姐林滿儷設於元大銀
    行之帳戶，被上訴人當時係與上訴人同去銀行匯款至林滿儷
    帳戶，再自林滿儷帳戶轉匯至謝安音女兒張千起之帳戶，其
    後被上訴人每月確有拿到18,000元紅利，符合當初之投資約
    定無誤，因為被上訴人與林滿儷都居住草屯，紅利有時透過
    林滿儷交付。被上訴人取得系爭本票之原因，係上訴人表示
    會就被上訴人60萬元投資款中，先轉匯40萬元給謝安音，20
    萬元留在林滿儷元大銀行帳戶內，因為上訴人想自謝安音處
    取回其投資之20萬元，但依約需1個月前告知謝安音，謝安
    音始會返還，所以上訴人希望以被上訴人所投資之60萬元其
    中20萬元，作為謝安音返還上訴人之20萬元，而改將上訴人
    原投資之20萬元，作為被上訴人投資款60萬元中之20萬元，
    故上訴人只轉匯40萬元予謝安音。上訴人知悉投資款係被上
    訴人向保險公司質借而來，故上訴人保證謝安音將來會返還
    被上訴人60萬元投資款，倘謝安音未返還，上訴人會還被上
    訴人60萬元。被上訴人前對謝安音聲請之109年司票字第462
    1號本票裁定業已確定，被上訴人不同意收受上訴人當庭提
    出之謝安音所開立20萬元本票（下稱謝安音107年12月5日本
    票，見原審卷第83頁），亦不同意返還系爭本票，上訴人應
    返還被上訴人20萬元等語資為抗辯。
三、原審為上訴人敗訴之判決，上訴人聲明不服，提起上訴，求
    為：㈠原判決廢棄。㈡確認被上訴人持有上訴人所簽發之系爭
    本票對於上訴人之票據債權不存在。㈢第一、二審訴訟費用
    由被上訴人負擔。被上訴人則答辯聲明：上訴駁回。
四、兩造不爭執事項（見本院卷第94頁，並由本院依卷證資料作
    文字修正）：
㈠、被上訴人有於107年11月1日依上訴人指示匯款60萬元至上訴
    人姐姐林滿儷在元大銀行草屯分行申設之帳戶，匯款申請書
    如原審卷第71頁。
㈡、被上訴人有收到謝安音所簽發面額40萬元之本票（本票影本
    如原審卷第140頁）及上訴人所簽發面額20萬元之本票（即
    系爭本票，見原審卷第136頁），均經被上訴人聲請本票裁
    定強制執行（本票准許強制執行裁定如原審卷第135、139頁
    ）。
㈢、被上訴人有收到每月18,000元之紅利（計算方式：每10萬元
    每月3,000元），共7個月126,000元（自107年11月至108年5
    月）。
五、兩造爭執事項（見本院卷第94頁）：
㈠、上訴人交付系爭本票之原因關係為何？
㈡、被上訴人對上訴人之本票債權是否存在？ 
六、得心證之理由：
㈠、按票據乃文義證券及無因證券，票據上之權利義務悉依票上
    所載文義定之，與其基礎之原因關係各自獨立，票據上權利
    之行使不以其原因關係存在為前提。執票人行使票據上權利
    ，就其基礎之原因關係確係有效存在不負舉證責任。倘票據
    債務人以自己與執票人間所存抗辯事由對抗執票人，依票據
    法第13條規定觀之，固非法所不許，惟應先由票據債務人就
    該抗辯事由負主張及舉證之責（最高法院107年度台簡上字
    第27號判決意旨參照）。在原告請求確認債權不存在之訴，
    如被告主張其債權存在時，固應由被告就債權存在之事實負
    舉證責任；惟原告請求確認之債權，倘係票據（票款）債權
    時，由於票據具有無因性（抽象性或無色性）之特質，票據
    行為一經成立後，即與其基礎之原因關係各自獨立，而完全
    不沾染原因關係之色彩。票據權利之行使不以其原因關係存
    在為前提，原因關係不存在或無效，並不影響票據行為之效
    力，執票人仍得依票據文義行使權利。因此，於票據債務人
    請求確認票據債權不存在時，執票人僅須就該票據之真實，
    即票據是否為發票人作成之事實，負證明之責，至於執票人
    對於該票據作成之原因為何，則無庸證明。如票據債務人依
    票據法第13條規定主張其與執票人間有抗辯事由存在時，原
    則上仍應由票據債務人負舉證責任，以貫徹票據無因性之本
    質，與維護票據之流通性（最高法院107年度台上字第1410
    號民事判決參照）。
㈡、本件上訴人主張系爭本票係因上訴人欲取回對謝安音之投資
    款20萬元，而被上訴人同意將其投資之60萬元其中20萬元作
    為上訴人欲自謝安音處取回之投資款20萬元，上訴人乃於10
    7年11月2日簽發系爭本票交付予被上訴人，此為被上訴人所
    不爭執（見原審卷第56頁）；惟上訴人主張被上訴人同意待
    上訴人取得謝安音開立之20萬元本票後，即將系爭本票返還
    予上訴人，及上訴人已交付謝安音簽發之20萬元本票給被上
    訴人，故系爭本票債權已消滅之情，則為被上訴人否認，是
    依上開說明，應由上訴人就被上訴人同意待上訴人取得謝安
    音開立之20萬元本票後，即將系爭本票返還上訴人，及上訴
    人已交付謝安音簽發之20萬元本票給被上訴人之事實負舉證
    責任。經查：
　⒈上訴人主張其已將謝安音簽發給上訴人之20萬元本票交付被
    上訴人部分：此部分既經被上訴人否認，上訴人對此部分復
    未提出任何證據以實其說，已難採信，況若上訴人之主張為
    真實，被上訴人交付之20萬元既有謝安音之本票作為憑據，
    上訴人何需再簽發系爭本票交付被上訴人，亦與常情有違，
    是上訴人此部分之主張確難以採憑。
　⒉上訴人於原審提出謝安音107年12月5日本票（即原審卷第83
    頁本票）部分：查謝安音之本票上並未記載受款人，且該本
    票之發票日期距系爭本票之發票日相距一個月以上，除無從
    證明謝安音係為何人、何原因所簽發，而無法認定謝安音係
    為被上訴人之20萬元投資款提出擔保之外，該本票之簽發縱
    係為擔保被上訴人對謝安音之投資款，仍與上訴人簽發系爭
    本票之原因係上訴人為提早取回在謝安音處之投資款20萬元
    ，有所不同，仍無法證明上訴人有 同意於取得謝安音開立
    之20萬元本票後，將系爭本票返還上訴人之事實。
　⒊證人林滿儷雖於原審證述稱：伊有問謝安音，謝安音承認欠
    被上訴人60萬元投資款，謝安音說被上訴人應該把系爭本票
    還給上訴人等語，惟亦證稱：不知道被上訴人所匯60萬元，
    後來轉匯40萬元給謝安音，對於上訴人與謝安音間有無投資
    關係並不清楚等語（見原審卷第116-117頁），可見證人林
    滿儷對於被上訴人投資款60萬元之處理情形並未見聞，無從
    證明上訴人簽發系爭本票之原因，而證人所述謝安音表達之
    意見，應屬傳聞，亦難為有利上訴人之認定。
　⒋據上，可知系爭本票係因被上訴人同意將其投資之60萬元其
    中20萬元作為上訴人欲自謝安音處取回之投資20萬元，上訴
    人為擔保上訴人投資20萬元之權益，乃簽發系爭本票交付被
    上訴人，至於上訴人主張系爭本票債權消滅一節，因所舉證
    據均無法證明其主張（即被上訴人同意待上訴人取得謝安音
    開立之20萬元本票後，會將系爭本票返還上訴人之承諾，及
    上訴人已交付謝安音簽發之20萬元本票給被上訴人之事實）
    ，故而，被上訴人取得系爭本票之原因關係仍屬有效存在，
    自得據以行使本票債權。
七、綜上所述，上訴人未能舉證證明其主張系爭本票權利業已消
    滅之事實，則依據票據無因性，仍負給付票款之義務。是上
    訴人請求確認系爭本票債權不存在，為無理由，不應准許。
    原審為上訴人敗訴之判決，並無不合，上訴意旨指摘原判決
    不當，求予廢棄改判，為無理由，應駁回其上訴。
八、本件事證已臻明確，兩造其餘之攻擊或防禦方法及所用之證
    據，均不足以影響本判決之結果，爰不逐一論列，附此敘明
    。
九、據上論結，本件上訴為無理由，依民事訴訟法第436條之1第
    1項、第3項、第449條第1項、第78條，判決如主文。
中　　華　　民　　國　　111 　年　　2 　　月　　18　　日
                    民事第五庭  審判長法  官 陳文爵 
                                      法  官 林秀菊
                                      法  官 李蓓 
以上正本係照原本製作。　　　　　　　　　　　　　　　　　
本判決不得上訴。
中　　華　　民　　國　　111 　年　　2 　　月　　18　　日
                                      書記官 陳采瑜
附表：
編號 發票人 發  票   日 票面金額 到 期 日 票據號碼 1 林德耀 107年11月2日    20萬元  未  載 WG0000000